【裁判字號】    97,交聲,2987
【裁判日期】    971118
【裁判案由】    違反道路交通管理處罰條例聲明異議
【裁判全文】
臺灣臺北地方法院交通事件裁定        97年度交聲字第2987號
原處分機關  臺北市交通事件裁決所
異  議  人
即受處分人  甲○○
上列異議人即受處分人因違反道路交通管理處罰條例案件，對於
臺北市交通事件裁決所中華民國九十七年十月二十四日所為之處
分（原處分案號：北市裁罰字第裁二二－Ａ00000000號
），聲明異議，本院裁定如下：
    主  文
原處分撤銷。
甲○○不罰。
    理  由
一、按法院受理交通事件，準用刑事訴訟法之規定，道路交通管
    理處罰條例第八十九條前段定有明文，是刑事訴訟法第一百
    五十四條規定「犯罪事實應依證據認定之，無證據不得推定
    其犯罪事實」及最高法院四十年台上字第八六號判例所揭示
    「事實之認定，應憑證據，如未能發現相當證據，或證據不
    足以證明，自不能以推測或擬制之方法，為裁判基礎。」之
    旨，於法院審理行為人違反道路交通管理處罰條例案件時，
    當有其適用。
二、本件異議人即受處分人甲○○於民國九十七年九月八日十六
    時十分許，騎乘其所有車牌號碼ＣＰＶ－三五三號重型機車
    ，行經臺北市○○路、民權西路路口時，不在規定車道行駛
    ，經臺北市政府警察局大同分局（下稱大同分局）員警以科
    學儀器拍照取得採證相片，以受處分人有違反前揭道路交通
    管理處罰條例第四十五條第十三款規定之行為逕行舉發。嗣
    受處分人於應到案日期（即九十七年十月二十二日）前向原
    處分機關即臺北市交通事件裁決所提出申訴，經原處分機關
    函請原舉發機關即大同分局調查，仍認受處分人有上開違規
    行為，乃依道路交通管理處罰條例第四十五條第十三款及違
    反道路交通管理事件統一裁罰基準表之規定，於九十七年十
    月二十四日，裁處受處分人罰鍰新臺幣六百元（漏依同條例
    第六十三條第一項第一款記違規點數一點）。
三、本件受處分人固承認其有於上開時間騎乘前揭車牌號碼之重
    型機車行經該路段之事實，惟否認有何違反道路交通管理處
    罰條例之行為，提出聲明異議意旨辯稱：依據採證照片上，
    無法明確認定受處分人係行駛於禁行機車車道內或車道外，
    且該處車道線不明，一般人在駕車時速四、五十公里之情形
    下，難以判斷行駛在非進行機車車道的邊緣或是在禁行機車
    車道的邊緣？爰聲請撤銷原處分云云。
四、經查，本件受處分人確於前揭時、地騎乘前揭車牌號碼之重
    型機車行經臺北市○○路、民權西路路口，而該路段內側第
    一、二車道為禁行機車路段，第三、四車道為一般車道等情
    ，為本件受處分人所是認，且有採證相片一張附卷可稽。然
    由該採證相片以觀，受處分人所騎乘上開重型機車係行駛於
    第二車道（即禁行機車車道）及第三車道中間，惟未見該處
    第二、三車道之間之車道線，亦無從分辨受處分人所騎乘之
    機車究竟係行駛於第二車道（即禁行機車車道）？抑或行駛
    於第三車道上？故無從依據該採證相片認定受處分人確有騎
    乘上開重型機車行駛於禁行機車車道之事實。綜觀全案卷證
    ，本件原處分機關認受處分人騎乘前開車號之重型機車，不
    在規定車道行駛之違規行為，無非是以原舉發單位之調查為
    憑，然此既為受處分人所否認，又無其他積極事證相佐，要
    難據以認定受處分人確有前述違反道路交通管理處罰條例之
    行為，自應作對受處分人有利之認定，認其所為上開辯解尚
    屬可採。
四、綜上所述，本件並無積極證據證明受處分人有前開違反道路
    交通管理處罰條例之違規情形，原處分機關不察，遽認受處
    分人有違反道路交通管理處罰條例第四十五條第十三款之違
    規行為而予裁罰，即難認為允當，應認受處分人之異議為有
    理由，自應由本院將原處分撤銷，改諭知受處分人不罰，以
    資適法。
據上論斷，應依道路交通案件處理辦法第二十條前段，裁定如主
文。
中    華    民    國    97    年    11    月    18    日
                  交通法庭      法  官  林怡秀
本件正本證明與原本無異。
如不服本裁定，應於送達後五日內，向本院提出抗告狀。
                                書記官  張汝琪
中    華    民    國    97    年    11    月    18    日


司法院資訊處製作；財團法人民間司法改革基金會備份。
